最高法院刑事判決　　　　　　　九十六年度台非字第二一二號
上　訴　人　最高法院檢察署檢察總長
被　　　告　甲○○
上列上訴人因被告公共危險案件，對於台灣雲林地方法院中華民
國九十六年一月三十一日第一審確定簡易判決（九十五年度六交
簡字第三九五號，聲請簡易判決處刑案號：台灣雲林地方法院檢
察署九十五年度撤緩偵字第四三號），認為違法，提起非常上訴
，本院判決如下：
    主  文
原判決撤銷。
甲○○服用酒類，不能安全駕駛動力交通工具而駕駛，處有期徒
刑陸月，如易科罰金，以銀元參佰元即新臺幣玖佰元折算壹日。
    理  由
非常上訴理由稱：「按判決不適用法則或適用不當者，為違背法
令。刑事訴訟法第三百七十八條定有明文。次按行為後法律有變
更者，適用行為時之法律。但行為後之法律有利於行為人者，適
用最有利於行為人之法律，為中華民國九十四年二月二日修正公
布，自九十五年七月一日施行之刑法第二條第一項所明定。本件
原判決認定被告甲○○於九十五年六月十日二十三時許，犯服用
酒類，不能安全駕駛動力交通工具而駕駛等情，因而依刑法第一
百八十五條之三、第四十一條第一項前段，刑法施行法第一條之
一第一項、第二項但書規定論罪科刑並諭知易科罰金折算標準，
固非無見。惟被告行為後，刑法第四十一條第一項前段已於九十
四年二月二日修正公布，自九十五年七月一日施行，其修正後之
規定為：『犯最重本刑為五年以下有期徒刑以下之刑之罪，而受
六個月以下有期徒刑或拘役之宣告者，得以新臺幣一千元、二千
元或三千元折算一日，易科罰金。』，而與修正前刑法第四十一
條第一項前段規定：『犯最重本刑為五年以下有期徒刑以下之刑
之罪，而受六個月以下有期徒刑或拘役之宣告，因身體、教育、
職業、家庭之關係或其他正當事由，執行顯有困難者，得以銀元
一元以上三元以下折算一日，易科罰金。』、修正前罰金罰鍰提
高標準條例第二條（現已刪除）規定：『依刑法第四十一條易科
罰金或第四十二條易服勞役者，均就其原定數額提高為一百倍折
算一日；法律所定罰金數額未依本條例提高倍數，或其處罰法條
無罰金刑之規定者，亦同。』及適用現行法規所定貨幣單位折算
新臺幣條例第二條規定：『現行法規所定金額之貨幣單位為圓、
銀元或元者，以新臺幣元之三倍折算之。』，比較結果，被告行
為後之刑法第四十一條第一項前段規定之易科罰金折算標準，並
非有利於被告，原法院於九十六年一月三十一日為判決時，自應
就上開法律規定比較其輕重而適用有利於被告之修正前刑法第四
十一條第一項前段、修正前罰金罰鍰提高標準條例第二條及現行
法規所定貨幣單位折算新臺幣條例第二條規定諭知易科罰金折算
標準，並引用刑法第二條第一項前段規定，始為適法。乃原判決
理由內疏未為上開新、舊法之比較適用，亦未引用刑法第二條第
一項前段規定，逕依不利於被告之刑法第四十一條第一項前段規
定諭知易科罰金折算標準，揆之首開說明，顯有判決不適用法則
之違背法令。案經確定且於被告不利，爰依刑事訴訟法第四百四
十一條、第四百四十三條提起非常上訴，以資糾正。」等語。
本院按判決不適用法則或適用不當者，為違背法令，刑事訴訟法
第三百七十八條定有明文。又行為後法律有變更者，適用行為時
之法律，但行為後之法律有利於行為人者，適用最有利於行為人
之法律，刑法第二條第一項亦有明定。本件原判決事實認定：被
告甲○○於民國九十五年六月十日晚上十一時許，在南投縣竹山
鎮飲用酒類後，已達不能安全駕駛動力交通工具之程度，竟仍駕
駛車號九四八０─ＮＥ號自小客車行駛於道路，嗣於翌日（十一
日）凌晨一時二十七分許，行經國道三號南向車道二七四公里又
八百公尺處（雲林縣古坑鄉），因車輛故障停放於路肩，為警查
獲其酒後駕車，並測得其吐氣中所含酒精濃度達每公升０點九五
毫克。因認被告所為，係犯刑法第一百八十五條之三之服用酒類
，不能安全駕駛動力交通工具而駕駛罪，經原審於九十六年一月
三十一日判處被告有期徒刑六月，如易科罰金，以新台幣一千元
折算一日確定。惟查現行刑法第四十一條第一項所定有期徒刑易
科罰金之折算標準為「新台幣一千元、二千元或三千元折算一日
」；而修正前同條項所定之折算標準為銀元「一元以上三元以下
折算一日」，依八十二年二月五日修正施行之罰金罰鍰提高標準
條例第二條前段所定「依刑法第四十一條易科罰金或第四十二條
第二項易服勞役者，均就其原定數額提高為一百倍折算一日」，
則修正前刑法施行時，有期徒刑易科罰金之折算標準為「銀元一
百元以上三百元以下」，依現行法規所定貨幣單位折算新臺幣條
例第二條折算為「新台幣三百元以上九百元以下」。二者比較結
果，仍以被告行為時即修正前刑法所定折算標準為有利於行為人
。原確定判決認定被告於九十五年六月十日所犯服用酒類，不能
安全駕駛動力交通工具而駕駛罪，竟依被告行為後之現行刑法第
四十一條第一項定其易科罰金之折算標準為「以新台幣一千元折
算一日」，而未依行為時之修正前刑法第四十一條第一項規定諭
知易科罰金之折算標準，揆諸首開說明，自屬於法有違。案經確
定，且於被告不利，非常上訴意旨執以指摘，洵有理由，應由本
院將原判決撤銷，另行判決，以資救濟。
據上論結，應依刑事訴訟法第四百四十七條第一項第一款，刑法
第一百八十五條之三、第四十一條第一項（修正前）、第二條第
一項前段，罰金罰鍰提高標準條例第二條（修正前），判決如主
文。
中　　華　　民　　國　九十六　年　　九　　月    五    日
                      最高法院刑事第四庭
                          審判長法官  莊　登　照
                                法官  黃　一　鑫
                                法官  林　秀　夫
                                法官  徐　昌　錦
                                法官  許　錦　印
      本件正本證明與原本無異
                                      書  記  官
中　　華　　民　　國　九十六　年　　九　　月　　五　　日
                                                    m
附錄本案論罪科刑法條
刑法第一百八十五條之三
服用毒品、麻醉藥品、酒類或其他相類之物，不能安全駕駛動力
交通工具而駕駛者，處一年以下有期徒刑、拘役或三萬元以下罰
金。
